【裁判字號】    90,簡上,87
【裁判日期】    901031
【裁判案由】    確認通行權存在
【裁判全文】
臺灣屏東地方法院民事判決  九十年度簡上字第八七號
    上  訴  人  乙○○
    被  上訴人  甲○○
右當事人間請求確認通行權事件，上訴人對於中華民國九十年五月二十三日本院屏東
簡易庭八十九年度屏簡字第二五五號第一審判決提起上訴，本院判決如左：
    主      文
上訴駁回。
第二審訴訟費用由上訴人負擔。
    事      實
甲、上訴人方面：
一、聲明：求為判決（一）原判決廢棄。（二）被上訴人在第一審之訴及假執行之聲
    請均駁回。
二、陳述：除與原審判決記載相同者茲予引用外，另稱：
    被上訴人對外通行之土地非僅上訴人坐落屏東縣鹽埔鄉○○段三五０之八地號之
    土地，尚有同段一０三九之二二地號、一０三九之二一地號土地。而目前上訴人
    之通行狹長土地係購自他人，原來之通行道路係於被上訴人之土地，卻遭被上訴
    人阻塞，上訴人為能通行而花費新台幣一百餘萬元造路，被上訴人不願共同出資
    ，卻以檢便宜之方式確認通行權。又原審附圖所示︵Β︶部分並非既成道路，原
    審認係既成道路尚有違誤。
三、証據：除援用原審之証據方法外，另聲請訊問証人黃其新。
乙、被上訴人方面：
一、聲明：求為判決駁回上訴。
二、陳述：除與原審判決記載相同者茲予引用外，另稱：
    被上訴人所有之坐落屏東縣鹽埔鄉○○段一０三九之二六地號土地係屬袋地，而
    如原審附圖所示編號︵Α︶及︵Β︶部分本係供公眾通行之巷道，上訴人就︵Α
    ︶部分雖取得所有權，惟上訴人如不通行︵Α︶部分則別無其他通路以通公路。
    而上訴人謂附圖編號︵Β︶部分非屬既有道路，顯與複丈成果圖之記載不符，又
    上訴人於原審已自承︵Α︶部分通路寬三．五公尺做為農路已甚為便捷，上訴人
    要求被上訴人提供土地拓寬︵Α︶部分尚屬無理。
    理      由
一、被上訴人起訴主張其所有坐落屏東縣鹽埔鄉○○段一０三九之二六地號土地為袋
    地，以往均由相鄰之同段一０三九之三四地號土地所提供之便道對外通行道路，
    詎上訴人於購得前便道之土地後，合併於上訴人所有坐落同段三五０之八地號土
    地後，隨即於上開通行之道路與被上訴人相鄰部分建築圍籬等地上物，致原告無
    法通行，為此依民法第七百八十七條第一項之規定訴請對於上訴人所有坐落屏東
    縣鹽埔鄉○○段三五０之八地號土地如原審附圖所示編號︵Α︶部分面積０．０
    ０三二公頃土地之通行權，上訴人應將前揭土地上之地上物拆除，不得妨害被上
    訴人通行等情。而上訴人則主張被上訴人對外通行之土地非僅上訴人之前揭土地
    ，尚有同段一０三九之二二地號、一０三九之二一地號之土地；又原審附圖所示
    ︵Β︶部分並非既成道路，原審認係既成道路尚有違誤等語，資為抗辯。
二、查被上訴人所有坐落屏東縣鹽埔鄉○○段一０三九之二六地號土地緊臨上訴人所
    有坐落同段三五０之八地號土地，及其他人所有之坐落同段三五０之七六地號、
    一０三九之二二地號、一０三九之二一地號等土地，與公路並無適宜之聯絡，故
    上訴人之前揭土地確屬袋地，此業經本院至現場履勘屬實，有履勘筆錄在卷可稽
    。按土地因與公路無適宜之聯絡，致不能為通常使用者，土地所有人得通行周圍
    地以至公路，民法第七百八十七條第一項定有明文，其主要目的不僅在調和土地
    所有人間之利害關係，且在充分發揮袋地之經濟效用，以促進物盡其用之社會整
    體利益，是被上訴人所有之上開土地既屬袋地，自得通行週圍地至公路。又原審
    判決附圖所示︵Α︶及︵Β︶部分之土地目前為鋪設柏油之道路，亦為本院至現
    場勘驗屬實，上訴人雖主張原有通行數十年之道路與現今之道路其通行之路徑稍
    有不同，並舉証人黃其新到庭証明，惟縱以前通行之道路與目前稍有不同，惟目
    前對外通行之道路確屬前開︵Α︶及︵Β︶部分之土地，則以上訴人所有之︵Α
    ︶部分土地充當上訴人所有袋地之通行道路，尚屬擇損害最少之處所及方法為之
    ，與民法第七百八十七條第一項之立法意旨尚無不符之處。又被上訴人對於通行
    地因此所受之損害，自應支付償金，惟上訴人並未提出反訴加以主張，本院尚難
    據為判決。故原審為上訴人敗訴之判決，洵屬正當有據。上訴意旨指摘原判決為
    不當，求予廢棄改判。非有理由，其上訴應予駁回。
據上論結，本件上訴為無理由，依民事訴訟法第四百三十六條之一第三項、第四百四
十九條第一項、第七十八條，判決如主文。
中      華      民      國    九十      年      十      月    三十一    日
                                    臺灣屏東地方法院民事第二庭
~B審判長法官  洪有川
~B法      官  王幸華
~B法      官  黃義成
右為正本，係照原本作成。
本判決不得上訴。
~B法院書記官  徐建功
中      華      民      國    九十      年      十      月    三十一    日


司法院資訊處製作；財團法人民間司法改革基金會備份。
